【裁判字號】    97,簡上,163
【裁判日期】    971223
【裁判案由】    損害賠償等
【裁判全文】
臺灣士林地方法院民事判決             97年度簡上字第163號
上  訴  人  甲○○
被  上訴人  乙○○
上列當事人間損害賠償等事件，上訴人對於中華民國97年9 月22
日本院內湖簡易庭97年度湖簡字第1870號第一審判決提起上訴，
本院於97年12月9 日言詞辯論終結，判決如下：
    主  文
上訴駁回。
第二審訴訟費用新臺幣仟壹佰伍拾元由上訴人負擔。
    事實及理由
一、上訴人於原審起訴主張：伊為東方懷石社區（下稱系爭社區
    ）之住戶，被上訴人為系爭社區之管理委員會主任委員。被
    上訴人於民國97年1 月14日於系爭社區公告欄張貼如附件1
    所示之制止函，未經伊之同意率將伊之身分證統一編號公告
    周知，侵害伊之隱私權。被上訴人復於97年3 月24日於系爭
    社區公告欄張貼如附件2 所示之公告，不實指稱伊長期竊盜
    及侵占系爭社區公共之不動產，侵害伊之名譽權。爰依民法
    第184 條、第195 條規定，請求被上訴人就侵害伊隱私權、
    名譽權部分各賠償新臺幣（下同）20萬元、30萬元及法定遲
    延利息，並將附件3 所示之道歉啟事登報等情。被上訴人則
    以：伊為系爭社區之管理委員會主任委員，確於上揭時地張
    貼如附件1 所示之制止函及如附件2 所示之公告，然係因上
    訴人擅自占用系爭社區之公共空間，經伊以系爭社區管理委
    員會主任委員之身分向縣長信箱陳情，經縣長信箱函覆請管
    理委員會就上訴人之違規行為先以書面制止，如制止不從，
    則檢附制止函及上訴人之姓名、身分證字號及地址報請臺北
    縣政府工務局使管科處理。伊始依該回函於97年1 月14日，
    以管理委員會名義張貼如附件1 所示之制止函，並於該函文
    中載明上訴人之身分證統一編號。詎上訴人仍不聽制止，伊
    始將上訴人違規行為報請臺北縣政府工務局使管科處理，經
    臺北縣政府工務局於97年3 月24日命上訴人於97年4 月24日
    前自行恢復原狀，伊始於97年3 月24日以系爭社區管理委員
    會名義張貼上訴人竊盜及侵占系爭社區公共不動產之如附件
    2 所示之公告。伊並無侵害上訴人之隱私權或名譽權等語置
    辯。
二、本件原審對於上訴人之請求，判決上訴人全部敗訴，上訴人
    就其中駁回被上訴人侵害其名譽權、隱私權，各請求被上訴
    人給付10萬元及法定遲延利息部分聲明不服（未據上訴人上
    訴部分，已先行確定）。並聲明：(一)原判決駁回後開(二)之請
    求部分廢棄；(二)被上訴人應給付上訴人20萬元及自起訴狀繕
    本送達被上訴人翌日起至清償日止，按週年利率5%計算之利
    息。被上訴人則聲明：駁回上訴。
三、兩造不爭執之事實：
  (一)被上訴人為系爭社區管理委員會之主任委員，上訴人為住戶
    。
  (二)系爭社區管理委員會於97年1 月14日張貼如附件1 所示之制
    止函，說明欄中載有上訴人之身分證統一編號。
  (三)系爭社區管理委員會於97年3 月24日公告如附件2 所示之公
    告。
  (四)上訴人國中畢業，月入5 至10萬元，被上訴人大學畢業，月
    入約7 萬元。
四、本件之爭點：(一)被上訴人是否侵害上訴人之隱私權？(二)被上
    訴人是否侵害上訴人之名譽權？(三)上訴人得否請求被上訴人
    賠償損害？金額若干？茲析述如下：
  (一)被上訴人是否侵害上訴人之隱私權？
    系爭社區管委會於97年1 月14日張貼如附件1 之制止函，
      說明欄中載有上訴人之身分證統一編號，為兩造所不爭執
      之事實，已如上三之(二)所述，此部分事實已堪認定。又按
      隱私係指不欲為人知之私生活領域，而身分證統一編號乃
      用以表彰個人身分之證件編號，與個人關係緊密，非第三
      人所得以輕易窺知，當屬隱私之一部分。上訴人既為系爭
      社區之住戶，揭示其姓名已足使人與特定人產生連結，觀
      諸附件1 所示之制止內容，當無再揭示上訴人身分證統一
      編號之必要。準此，如附件1 所示之制止函就揭示上訴人
      身分證統一編號部分，確屬侵害上訴人之隱私。
    至被上訴人雖辯稱係因臺北縣政府工務局之要求，始將上
      訴人之身分證統一編號列於如附件1 所示之制止函中云云
      ，然經本院核閱卷附臺北縣縣長信箱之回覆內容，係請系
      爭社區管理委員會對住戶違規行為先以書面方式制止，如
      經制止仍不從屬實，再報請臺北縣政府工務局依公寓大廈
      管理條例相關規定辦理，報請該局處理之資料，請檢附書
      面制止函及違規戶基本資料（姓名、身分證字號及連絡地
      址）等情，足認臺北縣政府工務局係要求系爭社區管理委
      員會於報請該局處理之資料中檢附含違規戶之姓名、身分
      證字號、連絡地址等基本資料，並未要求系爭社區管理委
      員會於所發制止函中亦一併公佈違規戶之身分證字號。是
      被上訴人上揭所辯，僅足認其係誤解縣長信箱回覆內容之
      意，而將上訴人之身分證統一編號揭示於如附件1 所示之
      制止函中，雖可認無侵害上訴人隱私權之故意，惟被上訴
      人乃大學畢業，依其智識能力，誤解上開文意內容，難認
      並無過失，更難據此認被上訴人之行為不具違法性。
    按不法侵害他人之隱私者，被害人雖非財產上之損害，亦
      得請求賠償相當之金額，民法第195 條第1 項前段固定有
      明文，然仍需由主張受有非財產上損害之人，就其究受有
      何非財產上即精神上之損害舉證。系爭社區管理委員會於
      97年1 月14日所張貼如附件1 所示之制止函，就說明欄中
      揭示上訴人身分證統一編號部分，確屬侵害上訴人之隱私
      ，雖已如上所述。惟經上訴人抗議後，被上訴人於翌日旋
      將其身分證統一編號塗去，亦為兩造所不爭執（見本院97
      年12月9 日言詞辯論筆錄），是上訴人之身分證統一編號
      遭揭示之時間甚短，而如附件1 所示之制止函張貼之地點
      係系爭社區，出入者多為系爭社區之住戶，衡情尚難逕認
      上訴人精神上必因身分證統一編號於上揭時地遭揭示而必
      受有痛苦。上訴人既未能就其精神上究因而受有何痛苦舉
      證以實其說，揆諸上開說明，自難認上訴人得請求被上訴
      人賠償其精神上之損害。
  (二)被上訴人是否侵害上訴人之名譽權？
    按不法侵害他人之名譽者，被害人雖非財產上之損害，亦
      得請求賠償相當之金額，民法第195 條第1 項前段定有明
      文。而「名譽」為個人在社會上享有一般人對其品德、聲
      望或信譽等所加之評價，屬於個人在社會上所受之價值判
      斷，因此名譽有無受損害，應以社會對其評價是否有所貶
      損為斷，而非求諸個人之主觀感受。
    系爭社區管理委員會於97年3 月24日公告如附件2 所示之
      公告，為兩造所不爭執，已如上三之(三)所述。而上訴人亦
      自認有使用系爭社區非專有部分之空間（見原審卷第18頁
      、19頁及本院97年12月9 日言詞辯論筆錄），並有照片影
      本附卷為憑。而觀諸如附件2 所示之公告內容，係就上訴
      人占用系爭社區之開放空間，及管委會之因應所為之陳述
      ，且被上訴人非具法律專業知識之人，難期其將上訴人占
      用系爭社區公共空間之行為，精確以竊占或無權占用等法
      律用語稱之。又如附件2 所示之公告，更促請系爭社區住
      戶無需理會私人耳語及不實言論，留待司法最終之判決，
      亦寓有平息社區流言之意。是難認上訴人於系爭社區所受
      之評價因附件2 所示之公告而有所貶損，揆諸上揭說明，
      自難認被上訴人有侵害上訴人名譽之情事。
  (三)上訴人得否請求被上訴人賠償損害？金額若干？
    被上訴人未有侵害上訴人名譽之情事，而如附件1 所示之制
    止函，就揭示上訴人身分證統一編號部分雖屬侵害上訴人之
    隱私，然上訴人未能證明其精神上因此受有何痛苦，自無從
    請求被上訴人賠償損害，已如上四之(一)、(二)所述。從而，上
    訴人請求被上訴人賠償20萬元及法定遲延利息，為無理由，
    應予駁回。原審為上訴人敗訴判決，並無不合。上訴意旨指
    摘原判決不當，求予廢棄改判，為無理由，應予駁回。
五、據上論結，本件上訴為無理由，依民事訴訟法第436 條之1
    第3 項、第449 條第1 項、第78條，判決如主文。
中    華    民    國    97    年    12    月    23    日
                  民事第二庭  審判長法  官  俞慧君
                                    法  官  王怡雯
                                    法  官  方彬彬
以上正本證明與原本無異。
本件判決不得上訴。
中    華    民    國    97    年    12    月    24    日
                                    書記官  王玉雙


司法院資訊處製作；財團法人民間司法改革基金會備份。
